【裁判字號】    94,簡上,455
【裁判日期】    950309
【裁判案由】    詐欺
【裁判全文】
臺灣桃園地方法院刑事判決             94年度簡上字第455號
上  訴  人  丁○○
即  被  告
上列上訴人即被告因詐欺案件，不服本院簡易庭九十四年度桃簡
字第一八二七號，中華民國九十四年九月三十日第一審簡易判決
（聲請簡易判決處刑案號：臺灣桃園地方法院檢察署九十四年度
偵緝字第四七三號），提起上訴，本院管轄之第二審合議庭判決
如下：
    主  文
上訴駁回。
    事  實
一、丁○○係「祥泰工程行」之負責人，竟基於意圖為自己不法
    之所有之概括犯意，於民國九十三年間，向今盛興企業社之
    負責人丙○○佯稱因承攬工程需要，欲分批訂購輕油，並同
    意交貨後於次月十日交付票期六十日後之支票支付貨款，致
    丙○○陷於錯誤，而於附表所示之時間、數量，販售總價新
    臺幣（下同）三十三萬八千四百三十六元（聲請簡易判決處
    刑書誤載為三十六萬元）之輕油予丁○○，並由今盛興企業
    社司機載運輕油至丁○○承攬之臺北縣汐止市五堵保長坑工
    地（下稱保長坑工地）。嗣丁○○未依約給付油款，屢經丙○○催討，仍拒不付款，並於同年九月間藉詞油料數量不足
    ，僅願支付六萬元，隨即避不見面，丙○○始知受騙。
二、案經丙○○訴由桃園縣政府警察局大園分局報請台灣桃園地
    方法院檢察署檢察官偵查後聲請以簡易判決處刑。
    理  由
壹、程序部分：
一、被告以外之人於偵查中向檢察官所為之陳述，除顯有不可信
    之情況者外，得為證據，刑事訴訟法第一百五十九條之一第
    二項定有明文。查證人即被告僱用之保長坑工地主任甲○○
    於偵查中具結作證，此有證人結文一紙附卷足憑，且無證據
    證明有顯有不可信之情況，是依前揭規定，證人甲○○於檢
    察官偵查中之證詞自有證據能力。
二、又本件認定事實所引用之本件卷內所有文書證據等證據，被
    告及公訴人於本院審理時就卷內所有之卷證資料之證據能力
    均表示無意見，而卷內之文書證據，亦無刑事訴訟法第一百
    五十九條之四之顯有不可信之情況與不得作為證據之情形，
    則依同法第一百五十九條之五之規定，本件認定事實所引用
    之本件卷證所有文書證據等證據，均有證據能力。
貳、實體部分：
一、訊據上訴人即被告丁○○固供承伊因承攬工程需要，有於附
    表所示時間向今盛興企業社訂購輕油共五次等事實，惟矢口
    否認有何詐欺取財犯行，辯稱：於今盛興企業社供油期間，
    工地之機器有損壞，不可能使用那麼多的油料，亦不可能於
    三月份下旬進油如此頻繁，伊認為今盛興企業社所提供的油
    量有問題，況今盛興企業社送油的時間本應於白天，卻有幾
    次是於夜間下班後才去送油，有一次晚上正好被伊的協力廠
    商「嶸昌行」之謝汶軒當場看到今盛興企業社司機送油來時
    ，並未進油反而在抽油，後來承攬保長坑工地工程之後續廠
    商之工地主任「陳先生」換算施工量，統計本件用油量只有
    六萬元，本件純粹係因交貨之數量認知有差距而無法達成共
    識，伊才未付款云云。經查：
    （一）證人甲○○於偵查中證稱：「前二次是被告叫的（指
          向今盛興企業社訂油），後來就由我叫，但是在叫油
          之前我都會經過被告的同意。」、「（問：進油過程
          被告有無跟你反應油品數量有問題？）第四或第五次
          叫油時被告有跟我反應，我就有特別核對油錶，看有
          沒有歸零，每次我都特別注意，數量吻合後我才在送
          貨單上簽字。」、「（問：上面是不是你簽名？）『
          龍』是我簽的沒錯‧‧‧」、「（問：對被告所言『
          進油數量全天啟動機器也用不完』，意見？）那是施
          工方法不同，以被告的工法，用油量是屬於正常。」
          等語（見九十四年度偵緝字第四七三號偵查卷第四四
          、四五頁）；又證人丙○○於本院審理時證述：「問
          ：祥泰工程行於九十三年三月間，曾經陸續向你們訂
          購油品，詳情如何？）總共分五次，分別是九十三年
          三月一日為一萬二千二百公升，九十三年三月十七日
          為四千四百公升，九十三年三月二十四日為二千七百
          公升，九十三年三月二十六日為二千公升，九十三年
          三月二十八日為五千二百公升。」、「他們（指祥泰
          工程行）打電話叫貨，我們送到工地，當我們開始要
          出油時，我們的車上有配備自己的流量計，要開始打
          的時候，我們會先將流量計歸零，要求對方的人一起
          在場，他們指示開始打的時候，我們會開始作業，他
          們叫貨多少，我們就送多少，再對照流量計之後，寫
          送貨單，由對方的工地主任簽收。」等語（詳本院九
          十五年一月十七日審判筆錄）、證人即前受僱於今盛
          興企業社而曾送油至被告前揭工地之司機乙○○於本
          院審理中證述：「（問：你們進去送油，通常送油的
          程序為何？）到現場先找現場負責人，要灌油前要會
          同他們先將油表處將油表歸零，若是沒有問題，就開
          始灌油，我記得當時現場負責人是丁主任。」、「（
          問：是否你們送油後給他們簽收送貨單？）是，要他
          們確定數量後簽名，其中簽龍的就是工地主任。」等
          語（詳本院九十五年二月十六日審判筆錄）。從而，
          依證人甲○○、丙○○、乙○○之證詞，可知今盛興
          企業社確有於附表所示時間、數量送油至被告承攬之
          保長坑工地，並由證人甲○○當場確認無訛而簽收，
          復有送貨單五紙、本件送油之車牌號碼七Ｆ—六六六
          號、ＲＰ—六六六號貨車之液態常壓罐槽車罐槽體檢
          驗合格證明書影本二紙、前揭二貨車之中華壓力容器
          協會裝載常壓液態非危險物品罐槽車罐槽體之定期檢
          驗紀錄表影本二紙、地磅單五紙附卷足憑。
    （二）又證人丙○○於本院審理時證述：「（問：你於偵查
          中稱九十三年九月被告曾經說油量的數量不符，只願
          意付六萬元，有無此事？）有，中間我一直聯絡被告
          ，請被告付款，但是被告一直拖，中間都沒有說數量
          不符，到了九月，他才說油量的數量不符，且只願意
          付我六萬元，問我是否願意接受。」、「（問：被告
          從九十三年四月到現在為止，與你交涉的過程中，是
          否曾經提及你們根本沒有來加油，而是來抽油這回事
          ？）從來沒有。」、「（問：九十三年三月二十六日
          晚間，你們公司司機加油完後，隔天我（即上訴人）
          有打電話給你們公司反應，為何在晚間加油，這是不
          對的，而且我有向你們反應，我們的機器已經損壞，
          如何可能再進油，有無此事？）無此事。」等語綦詳
          （詳本院九十五年一月十七日審判筆錄），且證人丁
          志賢於偵查中證述：「因為該月（指九十三年三月）
          的工程進度超前，總共做了十九支樁，所以用油量大
          增，我二月份去銜接時向工程公司請款三十幾萬，三
          月份請款一百三十多萬。」等語（詳九十四年度偵緝
          字第四七三號偵查卷第四四頁），是被告於應付款期
          限屆滿前後均未向證人丙○○表示油料數量有問題，
          且於今盛興企業社供油期間，被告承攬之工程仍持續
          進行，而無全部停擺未使用油料之情事等情，應堪認
          定。從而，被告不僅未依約給付油款，屢經證人楊秋
          玲催討無著，遲至九十三年九月間始藉詞油料數量不
          足，僅願支付六萬元，以規避債務，足認被告於進油
          時顯有不付款之不法所有意圖，致證人丙○○陷於錯
          誤，而如數給付油料。是被告辯稱：於今盛興企業社
          供油期間，工地機器有損壞，不可能使用那麼多的油
          料，亦不可能於三月份下旬進油如此頻繁，伊認為今
          盛興企業社所提供的油量有問題云云，不足為採。
    （三）至被告辯稱：今盛興企業社有幾次是於夜間下班後才
          去送油，顯有怪異，且有一次晚上正好被伊的協力廠
          商「嶸昌行」之謝汶軒當場看到今盛興企業社司機送
          油來時，並未進油反而在抽油云云。然今盛興企業社
          於九十三年三月二十六日、同年月二十八日晚上至前
          揭工地送油，乃應證人甲○○之要求，且於九十三年
          三月二十六日，係因司機乙○○加油後發現油槽有破
          損漏油之情形，司機乙○○始抽油並換加至另一油槽
          一節，業據證人丙○○、乙○○證述明確，且證人丁
          志賢於偵查中亦已清楚證述伊於司機進油時有核對油
          錶，數量吻合才會在送貨單上簽名等語，業如前述，
          是被告前揭所辯，顯係飾卸之詞，不足採信。雖證人
          謝汶軒於本院審理時證述伊於九十三年三月二十六日
          晚間在工地有看到油罐車來，伊有過去詢問，對方說
          油桶有破洞，油要抽回去，伊未看到有加油，亦未看
          到甲○○在現場簽名云云，然觀之被告於警詢、偵查
          中均未提及「未加油反而被抽油」之情事，卻於事發
          後約二年才提出此答辯，並請求傳訊證人謝汶軒作證
          ，是證人謝汶軒之證詞是否有迴護被告，即有疑義。
          況證人乙○○、丙○○已結證於九十三年三月二十六
          日晚間是加油後才抽油，並換加至另一油槽等語、證
          人甲○○亦證述九十三年三月二十六日晚間確有核對
          加油數量無訛始簽名等語，均詳前所述，而證人謝汶
          軒並非負責核對進油量之人，亦無於當日加油時隨時
          在證人甲○○身旁，自無從證明證人甲○○於九十三
          年三月二十六日晚上加油時未在工地，是證人謝汶軒
          之證詞不足為被告有利之認定，附此敘明。
    （四）又被告辯稱：後來承攬前揭工地工程之後續廠商之工
          地主任「陳先生」換算施工量統計本件用油量只有六
          萬元云云，惟施工用油量多少應以施工當時在場親眼
          見聞之人證明，而非由事後未在場見聞之「陳先生」
          換算，是被告此部分所辯，自屬無稽。另被告於偵查
          中就今盛興企業社於九十三年三月一日送油數量有爭
          議，並辯稱：該日送油數量應以今盛興企業社提出之
          送貨單上所載之一千二百二十公升為據，而非今盛興
          企業社主張之一萬二千二百公升云云。然證人丙○○
          於偵查中陳稱九十三年三月一日送油數量應係一萬二
          千二百公升，送貨單上記載一千二百二十公升係今盛
          興企業社小姐筆誤等語，並提出當日地磅單記載車輛
          總重減空重後淨重為九七五０公斤一紙為憑，而按輕
          油之密度比水小，一萬二千二百公升的輕油重量必少
          於一萬二千二百公斤，且佐以證人甲○○於偵查中證
          述：「我們現場的油桶應該可以裝下一萬二千二百公
          升的油，九十三年三月一日該次進油，來的車輛很大
          ，進油的時間也比較長。」等語，堪認證人丙○○陳
          稱於九十三年三月一日之送油量應為一萬二千二百公
          升，應屬有據。又被告聲請傳喚證人甲○○到庭作證
          ，然證人甲○○業經本院合法傳拘而未到庭作證，本
          院自無法傳訊，附此敘明。
二、核被告丁○○所為，係犯刑法第三百三十九條第一項之詐欺
    取財罪。被告五次詐欺犯行，時間緊接，方法相同，復均觸
    犯構成要件相同之罪名，顯係基於概括犯意為之，應依連續
    犯之規定論以一罪，並依法加重其刑。原審以上訴人即被告
    罪證明確，因而適用刑事訴訟法第四百四十九條第一項前段
    、第四百五十四條第二項，刑法第五十六條、第三百三十九
    條第一項、第四十一條第一項前段，罰金罰鍰提高標準條例
    第一條前段、第二條規定，逕以簡易判決判處被告有期徒刑
    六月，如易科罰金，以三百元折算一日。經核認事用法均無
    違誤，量刑亦稱妥適，被告上訴意旨仍空言否認犯行，指摘
    原判決不當，為無理由，應予駁回。
據上論斷，應依刑事訴訟法第四百五十五條之一第一項、第三項
、第三百六十八條，判決如主文。
本案經檢察官李允煉到庭執行職務。
中    華    民    國    95    年    3    月    9    日
                    刑事第一庭審判長法  官  曾淑華
                                    法  官  王耀興
                                    法  官  黃梅淑
以上正本證明與原本無異。
本件不得上訴。
                                    書記官  魏里安
中    華    民    國    95    年    3    月    9    日
附表：
    ┌───┬──────┬──────┐
    │ 編號 │   時  間   │  數  量    │
    ├───┼──────┼──────┤
    │  一  │93年3月1日  │ 12200公升  │
    ├───┼──────┼──────┤
    │  二  │93年3月17日 │  4400公升  │
    ├───┼──────┼──────┤
    │  三  │93年3月24日 │  2700公升  │
    ├───┼──────┼──────┤
    │  四  │93年3月26日 │  2000公升  │
    ├───┼──────┼──────┤
    │  五  │93年3月28日 │  5200公升  │
    └───┴──────┴──────┘


司法院資訊處製作；財團法人民間司法改革基金會備份。
